臺灣高等法院刑事裁定
111年度聲再字第396號
再審聲請人
即受判決人  劉紹華


上列再審聲請人即受判決人因違反洗錢防制法等案件，對於本院
111年度上訴字第214號，中華民國111年6月28日第二審確定判決
（臺灣新竹地方法院110年度金訴字第110號，起訴案號：臺灣新
竹地方檢察署110年度偵字第2684號），聲請再審，本院裁定如
下：
    主  文
再審及停止刑罰執行之聲請均駁回。
    理  由
一、聲請意旨略稱：再審聲請人即受判決人劉紹華(下稱聲請人)
    自警詢起迄第一審審理時，均陳稱:聲請人於民國110年1月1
    0日發現其平日使用之台企銀帳戶於存提款時發生異常，詢
    問銀行後發現該帳戶遭凍結，嗣再向警方詢問，方知合作金
    庫帳戶遭列警示帳戶，此時才發現本案合作金庫提款卡遺失
    。雖聲請人就合作金庫提款卡密碼記載於何處，前後所述不
    一，然聲請人自警詢起始終供承合作金庫提款卡係遺失，聲
    請人係將所有請領之提款卡均隨身攜帶，非僅將長達5年未
    使用之合作金庫提款卡隨身攜帶外出；然因未察覺該提款卡
    遺失方未報警，嗣後發覺時該帳戶已列警示帳戶，鈞院111
    年度上訴字第214號判決(下稱原確定判決)對上開事實略而
    不論，卻臆測、推論詐騙集團獲取人頭帳戶以供犯罪之用，
    當擇帳戶所有人自願提供者，未審究偶將提款卡遺失及將提
    款卡密碼記載於提款卡上之情事並非全然不可能，未就聲請
    人所供稱之具體事實加以判斷，亦未就聲請人於偵查時業已
    供稱「之後我去上班地方警局問，警察幫我查，發現我帳戶
    被凍結，被凍結後我去報案，警察說不用，叫我等通知」之
    已存在供述證據加以調查，並提出110年1月22日雲林縣警察
    局台西分局調查筆錄影本及臺灣新竹地方檢察署110年3月18
    日檢察事務官調問筆錄影本各1份為據。從而，聲請人已符
    合再審新規性之要件，聲請人提出上開新事實及新證據，與
    先前卷證綜合判斷，即得合理相信可足以動搖原確定判決認
    定聲請人有幫助詐欺故意遂行本件犯罪事實，為此提起本件
    再等語。
二、按法院認為聲請再審之程序違背規定者，應以裁定駁回之，
    刑事訴訟法第433條前段定有明文。另按「因發現新事實或
    新證據，單獨或與先前之證據綜合判斷，足認受有罪判決之
    人應受無罪、免訴、免刑或輕於原判決所認罪名之判決者，
    為受判決人之利益，得聲請再審」、「第1項第6款之新事實
    或新證據，指判決確定前已存在或成立而未及調查斟酌，及
    判決確定後始存在或成立之事實、證據」，刑事訴訟法第42
    0條第1項第6款、第3項分別定有明文。是依現行刑事訴訟法
    ，得據為受判決人之利益聲請再審之「新事實」、「新證據
    」，固不以有罪判決確定前已存在或成立之事實、證據屬之
    ；然上開所指之「新事實」或「新證據」，仍須以作成確定
    判決之原審法院未及調查、斟酌者為限；判決確定後始存在
    或成立之事實、證據固不待言，如受判決人提出者為判決確
    定前已存在或成立之事實、證據，但該等事實、證據在判決
    確定前已業由原審法院本於職權或依當事人之聲請或提出，
    在審判程序中詳為調查之提示、辯論，則原審法院就該等業
    經調查斟酌之事實、證據，無論最終在確定判決中已本於自
    由心證論述其取捨判斷之理由，抑或捨棄不採卻未敘明其捨
    棄之理由而有漏未審酌之情事，終究並非修正後新增定刑事
    訴訟法第420條第3項規定所指「未及調查斟酌」之情形，該
    等事實、證據仍非上開所謂之「新事實」或「新證據」。換
    言之，聲請再審之理由，如僅對原確定判決認定事實之爭辯
    ，或對原確定判決採證認事職權之行使，任意指摘，或對法
    院依職權取捨證據持相異評價等情，原審法院即使審酌上開
    證據，亦無法動搖原確定判決，自非符合此條款所定提起再
    審之要件（最高法院107年台抗字第269號裁定意旨可資參照
    ）。又刑事訴訟法第421條所稱「重要證據漏未審酌」，係
    指重要證據業已提出，或已發現而未予調查，或雖調查但未
    就調查之結果予以判斷並定取捨而言；其已提出之證據而被
    捨棄不採用，若未於理由內敘明其捨棄之理由者，亦應認為
    漏未審酌。對於本條「重要證據漏未審酌」之見解，實與刑
    事訴訟法第420條第3項規定之再審新證據要件相仿，亦即指
    該證據實質之證據價值未加以判斷者而言（最高法院107年
    度台抗字第341號裁定意旨參照）。
三、經查:
　㈠本件檢察官係以聲請人涉犯幫助詐欺財罪及洗錢防制法等罪
    提起公訴，經臺灣新竹地方法院以110年度金訴字第110號審
    理後，認聲請人僅係犯幫助詐欺取財罪，並判處有期徒刑4
    月，如易科罰金，以新臺幣1,000元折算1日；至聲請人被訴
    違反洗錢防制法部分，該院認檢察官所舉之證據尚不足以證
    明被告主觀上有洗錢防制法第2條第2款之認識，故檢察官認
    聲請人另涉犯洗錢罪之幫助犯顯屬誤會；聲請人不服原審認
    定其犯幫助詐欺取財罪部分，提起上訴，惟檢察官未就聲請
    人被訴幫助洗錢罪部分提起上訴，故本院前審之審理範圍，
    僅限於聲請人被訴幫助詐欺取財罪部分，並以原確定判決駁
    回上訴而告確定等情，有本院前案紀錄表及上開判決在卷足
    憑。
　㈡原確定判決係以聲請人坦言本案合作金庫帳戶、提款卡係其
    個人申辦且持有，而告訴人張博凱、陳儀靜確有因接獲詐欺
    集團成員來電後匯款至聲請人上開合作金庫帳戶後，嗣遭提
    領一空等情，除據告訴人等證述明確外，並有通聯紀錄、被
    告所有合作金庫帳戶歷史交易明細、匯款明細表等證據資料
    ，認定聲請人有原確定判決事實欄所載幫助詐欺之犯行，原
    確定判決業已敘明其證據之斟酌取捨及得心證之理由，並就
    聲請人辯解不可採者，於理由欄內詳細指駁及說明，並無何
    違背經驗法則及論理法則。
　㈢就聲請人所提出之其個人分別接受雲林縣警察局台西分局詢
    問之調查筆錄及其以被告身份於110年3月8日接受臺灣新竹
    地方檢察署檢察事務官詢問之訊問筆錄，係分別附於110年
    度偵字第2684號卷第4至5頁及第30至第31頁。原審法院於11
    0年10月27日審判程序時確有提示與聲請人(詳見原審110年
    度金訴字第110號卷第105頁)，本院前審於111年5月24日審
    判程序時，亦有再次提示上開筆錄並給予聲請人辯論之機會
    (本院111年度上訴字第214號卷第104頁)，此業據本院調閱
    上開電子卷證核閱屬實，足徵聲請人所提出之上開二份筆錄
    ，於原審及本院前審審判程序中已詳為調查之提示、辯論，
    揆諸前開說明，自非屬刑事訴訟法420條第1項第6款所稱之
    新事實、新證據，聲請人執此為由聲請再審，於法自屬不合
    。
　㈣至聲請人於聲請再審理由狀敘及原確定判決未予審酌其抗辯
    提款卡係遺失及確有可能將密碼書寫其上，其意似指原確定
    判決有刑事訴訟法第421條所稱之重要證據漏未審酌之情形
    。聲請人於原審及本院前審審理時，確有辯稱:該提款卡係
    於不詳時地遺失，提款卡上載有密碼，所以方遭他人盜用等
    語，此有原審及本院前審審判筆錄各1份在卷足憑，而原確
    定判決對此，業已說明:詐騙集團為確保取得詐欺之款項，
    當會確認用以詐欺之帳戶在其實質掌控之狀態，而聲請人就
    拾得其卡片之人何以知悉其提款卡之密碼乙節，前後供述均
    不一，實難遽採，況聲請人所有之上開銀行帳戶於104年12
    月25日經現金支出2,400元、餘額為25元後即未有交易之情
    形，聲請人何以將之隨身攜帶外出？且聲請人除遺失該提款
    卡外，要無他物遺失，此均有悖於常理，因認聲請人上開所
    辯不足採信(詳見原確定判決第3頁至第4頁)，是原確定判決
    確已審酌聲請人前揭抗辯，並詳為說明其抗辯不可採信之理
    由，自無聲請人所稱原確定判決有就足生影響於判決之重要
    證據漏未審酌之情形，是縱聲請人執此提出本件再審，亦難
    認為有理由，併此敘明之。
四、按聲請再審之案件，除顯無必要者外，應通知聲請人及其代
    理人到場，並聽取檢察官及受判決人之意見。但無正當理由
    不到場，或陳明不願到場者，不在此限。前項本文所稱「顯
    無必要者」，係指聲請顯屬程序上不合法且無可補正或顯無
    理由而應逕予駁回，刑事訴訟法第429條之2、法院辦理刑事
    訴訟案件應行注意事項第177條之4分別定有明文。本件再審
    聲請既有上述程序違背規定之處而無從補正及顯無理由之情
    形，故本院認無踐行通知聲請人到場並聽取檢察官意見等程
    序之必要，附此敘明。
五、綜上所述，聲請人所指上開各情，或違背再審聲請之程序規
    定，或係對原確定判決已說明及審酌之事項，徒憑己見再事
    爭執，既與刑事訴訟法第420條第1項第6款所規定之「新證
    據」要件有間，亦無刑事訴訟法第421條所稱之重要證據漏
    未審酌之情，聲請人聲請本件再審，一部分不合法，一部分
    無理由，均應予駁回，則其聲請停止刑罰之執行，亦屬無據
    ，依法應一併駁回。
六、據上論斷，應依刑事訴訟法第433條前段、第434條第1項，
    裁定如主文。
中　　華　　民　　國　　111 　年　　9 　　月　　13　　日
                  刑事第十三庭  審判長法　官  吳冠霆
                                      法　官  邰婉玲
                                      法　官  柯姿佐
以上正本證明與原本無異。
不得抗告。
                                      書記官  蔡硃燕
中　　華　　民　　國　　111 　年　　9 　　月　　14　　日